臺灣臺中地方法院民事判決　九十四年度簡上字第三六號
　　上　訴　人　戊○○○○○○.
　　訴訟代理人　丙○○
　　被上訴人　　大家社區管理委員會
　　法定代理人　丁○○
　　訴訟代理人　乙○○
　　　　　　　　甲○○
右當事人間請求返還保證金事件，上訴人對於民國九十三年十一月二十三日本院台中
簡易庭九十三年度中簡字第一七八三號第一審判決提起上訴，本院於九十四年三月二
十四日言詞辯論終結，判決如下：
    主      文
上訴駁回。
第二審訴訟費用由上訴人負擔。
    事實及理由
一、上訴人主張除與原審判決所載相同者茲予引用外，補稱：
  (一)系爭承諾書是由上訴人金龍電子遊戲場與被上訴人大家社區管理委員會所訂立
      ，並非廖祐傑以個人名義訂立，此觀系爭承諾書之主體以「本店」自稱，以金
      龍電子遊戲場之名義簽章等情，即可明瞭。而保證金新臺幣（下同）二十萬元
      ，是由當時負責人廖祐傑交付予被上訴人，被上訴人亦於原審九十三年七月六
      日之言詞辯論筆錄中自認收受二十萬元保證金，故金龍電子遊戲場確已交付保
      證金二十萬元，應無疑義。嗣後金龍電子遊戲場之負責人既已變更為陳進財，
      則由其代表金龍電子遊戲場本於系爭承諾書向被上訴人主張權利，應屬有據。
  (二)陳進財與訴外人陳弘健於民國（下同）九十二年十二月六日所訂立之讓渡書，
      係為圖簡便迅速所製作，因不諳法律，故未將其係單純買賣店內機器及店面之
      情表明。實則，訴外人陳弘健係另行開設華克山電子遊戲場，並未繼受系爭承
      諾書之權利義務，更不包括二十萬元保證金。
  (三)上訴人所經營之金龍電子遊場確實已經結束營業，並將店內機器賣予陳弘健，
      由陳弘健另聲請經營華克山電子遊戲場。陳弘健既買受金龍電子遊戲場之原有
      機器，亦在該址另行開設華克山電子遊戲場，則申請營利事業登記證所應檢具
      之相關資料，如營業級別、機具類別、所在地等重要事項均未變更，故上訴人
      僅向台中市政府申請辦理營利事業登記證之商號及負責人名稱之變更登記。此
      係因陳弘健與上訴人一來不諳法令規定，二則為圖辦理方便避免手續繁複等考
      量，依社會一般通念，尚難認為金龍電子遊戲場與華克山電子遊戲場二營利主
      體間具有同一性。又於上訴人營業之初遭被上訴人百般阻撓，為求順利營業，
      始簽立系爭承諾書。亦即訂約時當事人之真意，係上訴人為確保「金龍電子遊
      戲場」能順利營業，而被上訴人係就大樓保全、結構、噪音及設備問題有疑慮
      而要求保證金以牽制上訴人，故系爭承諾書所稱「惟本店停止營業時，該筆二
      十萬元之保證金應立即歸還本店」等語，亦應依當事人及一般社會常情認定，
      於金龍電子遊戲場結束營業時，條件即已成就，被上訴人應返還二十萬元。倘
      若認定過嚴，則訴外人陳弘健未繼受系爭承諾書之權利義務，不受其拘束，則
      被上訴人欲以保證書確保大樓保全、結構、噪音之目的，即無法達成牽制效果
      。嗣後華克山電子遊戲場若果有違反之情事，反遭被上訴人扣除上訴人所有之
      保證金，上訴人豈非只能自認倒楣，求償無門，實不合情理！
  (四)並聲明：(一)原判決廢棄；(二)被上訴人應給付上訴人二十萬元，及自起訴狀繕本
      送達被上訴人之翌日起至清償日止按年息百分之五計算之利息。
二、被上訴人抗辯除與原審判決所載相同者茲予引用外，補稱：該遊戲場於九十三年
    間還在營業等語，並聲明：上訴駁回。
三、審判長使兩造整理並協議簡化爭點如下：
  (一)不爭執事項：
    １、訴外人廖祐傑於九十年一月十日以獨資方式申請設立「金龍電子遊戲場」，
        嗣於九十一年九月二十七日負責人變更為上訴人陳進財，再於九十二年十二
        月六日，營利事業名稱變更為「華克山電子遊戲場」，負責人變更為訴外人
        陳弘健。
    ２、「金龍電子遊戲場」負責人廖祐傑於九十年四月二十三日出具承諾書予被上
        訴人，表示：願提供二十萬元保證金，作為承諾之擔保，若保全系統未能正
        常運作，願即修護或委由管理委員會動用該筆保證金執行維修工作。惟本店
        （指金龍電子遊戲場）停止營業時，該筆二十萬元保證金應立即歸還本店。
    ３、被上訴人之訴訟代理人羅步元於原審九十三年七月六日言詞辯論期日自認有
        收受承諾書所載之保證金二十萬元。
  (二)爭執事項：
    １、「金龍電子遊戲場」之營利事業名稱變更為「華克山電子遊戲場」，負責人
        由上訴人變更為訴外人陳弘健，是否即謂「金龍電子遊戲場」已經停止營業
        ？
    ２、訴外人廖祐傑提供與被上訴人之二十萬元保證金，其返還請求權是否由上訴
        人繼受？
    ３、上訴人將「金龍電子遊戲場」讓渡與訴外人陳弘健，系爭讓渡書是否包括二
        十萬元保證金？
四、得心證之理由：
  (一)訴外人廖祐傑於九十年四月二十三日出具之承諾書，其承諾事項為：「一、本
      店願雇用保全人員協助維護大樓之安全及車輛停放之管理。二、本店之裝潢設
      施，均聘請具有合格之結構師、建築師，擔任設計與施工，以確保大樓結構體
      之完整與安全。三、本店願於二樓後方陽台頂，裝設二十四小時保全監視器一
      組，並與本店及管理室構成連線，另於三樓之九處裝設紅外線感應器一組，將
      住戶、本店與管理室亦形成連線，以維護大樓之安全。四、本店已善盡各項環
      保措施，並將冷氣空調加裝避震及滅音設備，預期將噪音降至最低，爾後營業
      時，本店亦將盡其所能將噪音及散熱問題降至最低。」並表示：「基於上項誠
      信之原則，本店願提供新台幣貳拾萬元保證金，作為承諾之擔保，若保全系統
      未能正常運作，願即修護或委由管理委員會動用該筆保證金執行維修工作。」
      此有該承諾書在卷可憑。再參以上訴人自陳是被上訴人要求寫承諾書才讓上訴
      人營業等語，可知廖祐傑要在被上訴人管理之「大家社區」開設金龍電子遊戲
      場時，因此等電子遊戲場之出入份子率皆眾多且複雜，日後必然會有噪音、停
      車及居住安全等問題，故被上訴人乃要求廖祐傑出具承諾書，並就承諾事項繳
      付二十萬元作為擔保。由廖祐傑繳付二十萬元保證金之背景觀之，自應解為只
      要該電子遊戲場仍在被上訴人之社區營業，該保證金所要擔保之事項即仍存在
      ，被上訴人並無返還保證金之義務。而此承諾及保證意旨，亦可由該承諾書末
      段所載：「惟『本店』停止營業時，該筆貳拾萬元之保證金應立即歸還本店」
      等語確知。
  (二)又廖祐傑於九十年一月十日以獨資方式申請設立「金龍電子遊戲場」，嗣於九
      十一年九月二十七日負責人變更為上訴人陳進財，再於九十二年十二月六日，
      營利事業名稱變更為「華克山電子遊戲場」，負責人變更為訴外人陳弘健，此
      為兩造所不爭執，已如前述。又「華克山電子遊戲場」於九十三年九月九日，
      其負責人又變更為郭士賓，此有被上訴人提出之營利事業登記證附卷足參。由
      此可知，自九十年一月十日起迄今為止，該電子遊戲場已變更名稱一次，負責
      人則變更高達三次，但其營業所在地卻仍在「台中市○○區○○路八九巷十八
      號一、二樓」。亦即廖祐傑申請設立之「金龍電子遊戲場」，其後雖然變更名
      稱為「華克山電子遊戲場」，負責人由廖祐傑不斷變更至目前之郭士賓，惟該
      電子遊戲場之營業地點則始終未變，其對被上訴人管理之社區可能形成噪音、
      停車及居住安全等方面之危害，仍一如以往，並不因電子遊戲場之名稱變更及
      負責人不斷更迭而有不同。再參以「金龍電子遊戲場」與「華克山電子遊戲場
      」之營利事業登記證號相同（其資本額、組織型態、營業所在地、核准設立登
      記日期、營業項目亦完全相同），就營利事業管理及商業交易往來而言，二者
      之營業主體性應屬同一，誠無疑義。尤其於本件承諾書之出具目的觀之，該電
      子遊戲場既然始終在原址營業，對該保證金之受擔保利益人即被上訴人而言，
      更無從解為『本店』已停止營業，而應返還該二十萬元保證金。
  (三)原審以原名稱「金龍電子遊戲場」既尚未結束營業，與承諾書所定返還保證金
      之條件不合，因而駁回上訴人於原審之訴，經核並無不合。上訴意旨指摘原判
      決不當，聲明廢棄改判，為無理由，應予駁回。
  (四)本判決基礎已經明確，兩造其餘主張、陳述及證據方法，核與判決結論無影響
      ，爰不予逐一論述，附此敘明。
五、結論：本件上訴為無理由，依民事訴訟法第四百三十六條之一第三項、第四百四
    十九條第一項、第七十八條，判決如主文。
中　　　華　　　民　　　國　　九十四　　年　　　四　　　月　　　七　　　日
　　　　　　　　　　　　　　　　　臺灣臺中地方法院民事第一庭
~B審判長法　官　張惠立
~B　　　法　官　吳蕙玟
~B　　　法　官　游文科
右正本證明與原本無異。
不得上訴。
中　　　華　　　民　　　國　　九十四　　年　　　四　　　月　　　七　　　日
~B　　　書記官
